臺灣臺中地方法院交通事件裁定　　96年度交聲字第1367號
原處分機關　交通部公路總局臺中區監理所
聲明異議人
即受處分人　甲○○
上列受處分人因違反道路交通管理處罰條例案件，對於交通部公
路總局臺中區監理所民國96年10月15日所為之處分（原處分字號
：中監違字第裁60-HD0000000號）聲明異議，本院裁定如下：
    主    文
異議駁回。
    理    由
一、原處分意旨略以：本案係臺中縣警察局於民國96年8 月19日
    1 9 時53分在臺中縣烏日鄉○○路與五光路口查獲車牌號碼
    4113-PW 號自用小客車有「限速60公里，經測時速74公里，
    超速14公里（未滿20公里）」違規，遂以中縣警交相字第HD
    0000000 號舉發違反道路交通管理事件通知單予以逕行舉發
    。異議人即受處分人甲○○於期限內到案，本所遂函轉舉發
    單位查證，舉發單位查復略以「超速14公里無誤」，仍應依
    法裁處，惟申訴人仍有不服，本所遂於96年10月15日以中監
    違字第裁60-HD0000000號裁決書裁處低額罰鍰新臺幣（下同
    ）1600元整，逾期依裁決書處罰主文辦理，於法並無不合等
    語。
二、受處分人異議意旨則以：本人甲○○於96年8 月19日約19時
    4 0 分在臺74線快速道路，從彰化往烏日方向1.4 公尺處下
    交流道，於烏日鄉○○路、公園路口至126 公尺處約三公里
    ，均未設立速限標誌，僅於126 公尺處右方設置「前有測速
    照相」（本人10月14日再親臨現場，現已於上方設有限速60
    公里之限制標誌，下方則為「前有測速照相請減速慢行」）
    ，上方為高架橋（溪南橋），往前行左方30公尺為測速器，
    再前行1.5 個車長距離上方為限速60公里之限制標誌，除晚
    上不易看見，早晨東方太陽會反光亦不易看見，易造成駕駛
    者無從依循，爰依法聲明異議等語。
三、按汽車駕駛人，行車速度，超過規定之最高時速，或低於規
    定之最低時速，除有第43條第1 項第2 款情形外，處新臺幣
    1200元以上2400元以下罰鍰；汽車駕駛人違反第40條第1 項
    規定者，並記違規點數1 點。道路交通管理處罰條例第40條
    第1 項前段、第63條第1 項第1 款分別定有明文。
四、經查：
  (一)受處分人駕駛車牌號碼4113–PW號自用小客車，於96年8 月
    1 9 日17時53分許，在烏日鄉○○路與五光路口，因「行車
    限速60公里，經測時速74公里，超速14公里（未滿20公里）
    」之違規事實，經臺中縣警察局交通警察隊員警依法逕行舉
    發。受處分人依限期到案申訴，經向原舉發機關查證違規屬
    實，原處分機關遂於96年10月15日，以中監違字第裁60–HD
    00 00000號裁決書，依違反道路交通管理處罰條例第40條、
    第63條第1 項及違反道路交通管理事件統一裁罰標準表規定
    ，裁處受處分人罰鍰1600元，並記違規點數1 點，如逾期仍
    不繳納，依法移送強制執行等情，除為受處分人所不爭執外
    ，並有臺中縣警察局中縣警交相字第HD0000000 號舉發違反
    道路交通管理事件通知單一紙、採證照片二張、臺中縣警察
    局96年9 月29日中縣警交字第0960064944號函一紙及原處分
    機關上開裁決書一紙在卷可稽。據此，受處分人於前揭時、
    地「行車速度超過規定之最高時速」之違規事實，足堪認定
    。
  (二)受處分人雖以前詞置辯，將自己超速之違規行為，歸咎於當
    地限速標誌晚上不易看見、早晨容易反光；然按標誌、標線
    、號誌之設置目的，在於提供車輛駕駛人及行人有關道路路
    況之警告、禁制、指示等資訊，以便利行旅及促進交通安全
    ，此業經道路交通標誌標線號誌設置規則第2 條揭示在案。
    又依道路交通安全規則第93條第1 項第1 款、第2 款規定：
    「行車速度，依速限標誌或標線之規定，無速限標誌或標線
    者，應依下列規定：一行車時速不得超過50公里。但在未劃
    設車道線、行車分向線或分向限制線之道路，或設有快慢車
    道分隔線之慢車道，時速不得超過40公里。二行經設有彎道
    、坡路、狹路、狹橋、隧道、學校、醫院標誌之路段、道路
    施工路段、泥濘或積水道路、無號誌之交岔路口及其他人車
    擁擠處所，或因雨霧致視線不清或道路發生臨時障礙，均應
    減速慢行，作隨時停車之準備。」考其立法意旨，亦係在求
    兼顧行車順暢及廣大用路人安全之維護。本此「降低、免除
    廣大用路人無可預期之用路風險」之立法意旨，駕駛人本有
    隨時注意「標誌、標線、號誌」之義務。蓋駕駛車輛使用道
    路固屬社會發展所容認之行為，惟因駕駛車輛使用道路之行
    為隱藏有一定程度之危險，為求降低道路使用之風險，汽車
    駕駛人本有瞭解並遵守相關用路規範之「義務」，以達協同
    維護用路安全之目的，且此一注意義務，絕非受處分人藉詞
    視線不良云云所能圖免。更何況，參諸前開法令規定，縱受
    處分人所指不易查悉當地標誌云云非虛，受處分人之行車時
    速亦不得「超過50公里」（道路交通安全規則第93條第1 項
    第1 款規定參照），遑論受處分人既稱舉發時、地之視線不
    良云云，則其更應「減速慢行，作隨時停車之準備」（道路
    交通安全規則第93條第1 項第2 款規定參照），詎其竟一再
    違反此用路之注意義務，行車時速高達74公里，顯見其具有
    並未隨時注意「標誌、標線、號誌」，甚至在舉發時、地視
    線不良之情形下，猶未「減速慢行，以作隨時停車準備」之
    可責行為，灼然甚明。
  (三)復按汽車駕駛人經以科學儀器取得證據資料證明其行為違規
    者，當場不能或不宜攔截製單舉發者，得逕行舉發，前項第
    7 款之科學儀器應採固定式，並定期於網站公布其設置地點
    ，但汽車駕駛人之行為屬行車速度超過規定之最高速限或低
    於規定之最低速限者，不在此限；對於前項第9 款之違規行
    為，採用固定或非固定式科學儀器取得證據資料證明者，於
    一般道路須至少於100 公尺，於高速公路、快速公路須至少
    於300 公尺前，明顯標示之，道路交通管理處罰條例第7 條
    之2 第1 項第7 款、第2 項第9 款及第3 項分別定有明文。
    查本案舉發地點依法於道路100 公尺前設有固定警告標示牌
    一節，此有臺中縣警察局96年9 月29日中縣警交字第096006
    4944號函在卷可稽，足證本案舉發受處分人超速行駛違規行
    為之過程，於法並無不合；再者，衡諸道路交通管理處罰條
    例第7 條之2 第3 項條文之立法意旨，其警告標誌之設置應
    係為預促駕駛人注意減速，避免因速限或警示標誌距離舉發
    地點過短，使駕駛人反應不及而無從依速限行駛所由設，以
    期駕駛人在避免受罰之心理下，達到依行車速限駕駛進而維
    護行車安全之最大效益，尚非謂如有舉發機關違反上開規定
    ，駕駛人超速行駛之違規行為即應不罰，應甚明確；又受處
    分人若認前開警告標示牌設置於限速標誌前方有所不當，易
    對駕駛人造成突襲等情，應依行政程序向設置之主管機關為
    主張，使主管機關重新評估設置之地點、目的及範圍是否妥
    當，亦非得據此主張其前開違規行為因此而為正當，受處分
    人前揭辯解，尚乏所據，自難憑採。
五、綜上所述，本件受處分人所有之前揭自用小客車確有於前揭
    時、地超速之違規行為，原處分機關就受處分人前項違規行
    為，依道路交通管理處罰條例第40條、第63條第1 項第1 款
    、違反道路交通管理事件統一裁罰基準表之規定，裁處異議
    人罰鍰1600元，並記違規點數1 點，核無違誤，本件異議為
    無理由，應予駁回。
六、據上論斷，應依道路交通管理處罰條例第87條第2項，道路
    交通案件處理辦法第19條規定，裁定如主文。
中　　華　　民　　國　　96　　年 　  11　 月　　29　　日
                  　　交通法庭  法  官  蔡美華
以上正本證明與原本無異。
如不服本裁定應於送達後5日內向本院提出抗告狀（須附繕本）
。
                                書記官  劉家瑜
中　　華　　民　　國　　96　　年　　 11　 月　　29　　日
